臺灣臺北地方法院刑事判決　　　　　　　　　　 九十一年度訴緝字第一○六號
　　公　訴　人　臺灣臺北地方法院檢察署檢察官
　　被　　　告　丁○○冒名陳.
　　選任辯護人　姜明遠　律師
右列被告因偽造文書等案件，經檢察官提起公訴（八十三年度偵字第二○二三八號、
一七三一八號、八十六年度偵字第一一七六八號、一四二一八號、），本院判決如左
：
    主      文
丁○○共同連續行使偽造公文書，足以生損害於公眾及他人，處有期徒刑壹年貳月，
如附表一所示之物均沒收之；又共同行使偽造私文書，足以生損害於公眾及他人，處
有期徒刑拾月，如附表二所示之物均沒收之。應執行有期徒刑壹年拾月，如附表一、
附表二所示之物均沒收之。
    事      實
一、丁○○與高全安（移本院併審）及姓名不詳綽號「阿義」之成年男子，基於共同
    行使偽造公文書、私文書、特種文書及意圖為自己不法所有之概括犯意，於民國
    八十六年間，得知洪天送所有坐落台北市○○區○○路一一三巷五十號一樓之土
    地及建物亟待出售，即透過不知情之房屋仲介業者李財源連絡洪天送佯稱有意購
    買前該房地產，雙方並約定在台北市○○○路某律師事務所洽談，「阿義」利用
    洽談之際，要求洪天送交付上該土地、建物所有權狀供其閱覽，洪天送因此陷於
    錯誤，交付前開所有權狀予「阿義」，「阿義」趁洪天送疏於注意之機會，以其
    偽造「洪天送」所有上該之土地及建物所有權狀，盜換洪天送所有真正之所有權
    狀，旋即透過高全安委請不知情之土地代書古乙翔代向銀行查詢該筆土地、建物
    可貸得之款項，嗣古乙翔認該屋頗值投資，遂向丁○○等人表示有意購買該筆房
    地產，丁○○見機不可失，向古乙翔佯稱洪天送同意以新臺幣（下同）一千七百
    萬元出售，惟洪天送欠稅百餘萬元，上開房地產僅能貸款九百八十萬元，是洪天
    送要求上開貸款必須先貸出後，才能辦理過戶，古乙翔不疑有詐，遂同意依前開
    方式辦理。迨於同年四月三日，丁○○等人為向臺灣土地銀行（下稱土銀）復興
    分行申請抵押貸款，「阿義」遂將前述所盜換之真正房屋及土地所有權狀原本各
    一張、及其所偽造之「洪天送」「洪振亮」之國民身分證各一張、偽造之臺北市
    松山區戶政事務所核發之「洪天送」印鑑證明一份、偽造「洪天送」全戶戶籍謄
    本一份、偽造以「洪天送」名義出具說明書一份及偽刻「洪天送」「洪振亮」之
    印章各一枚等辦理貸款所需之資料交給丁○○，另覓得綽號「老李」之不詳年籍
    姓名男子冒稱「洪天送」，又為應付土銀之詢問，另由丁○○冒稱「洪天送」之
    子「洪振亮」，偕同古乙翔前往土銀復興分行辦理抵押貸款，丁○○基於單一行
    使偽造文書之犯意，將前開所持有之偽造文書，接續交付不知情之土銀承辦人，
    並由綽號「老李」之不詳姓名男子，冒用「洪天送」之名義接續在借據上偽造「
    洪天送」之印文伍枚、署押貳枚、授信申請書、切結書、個人資料表、偽造說明
    書偽簽「洪天送」之署押及偽蓋「洪天送」之印文各一枚，另在「已向各金融機
    構授信餘額申報單」上偽蓋「洪天送」之印文一枚，復為取得所貸款項，接續在
    土銀開立四五八七七號活期儲蓄存款帳戶，且在該活期儲蓄存款印鑑卡偽簽「
    洪天送」署押二枚及偽蓋「洪天送」之印文三枚，均足以生損害於洪天送、洪振
    亮、土銀、戶政機關對印鑑、戶籍管理及國民身分證管理之公信力與正確性。嗣
    渠等為辦理土地銀行之抵押貸款，丁○○復基於單一行使偽造文書之犯意，持前
    開盜換真正之土地、建物所有權狀及偽造之抵押權設定契約書、「洪天送」之印
    鑑證明、全戶戶籍謄本、國民身分證等文件，向台北市中山地政事務所辦理抵押
    權設定登記，並接續將上開偽造之文件交付給該管地政機關不知情之承辦人員，
    使該管地政機關不知情之承辦人員將上該不動產設定抵押權予土銀之不實事項登
    載於其職務上所掌之登記簿上，並發給他項權利證明書，足以生損害於洪天送、
    土銀及該管地政機關登記之公信力及正確性，並使台灣土地銀行陷於錯誤，於八
    十六年四月八日核准貸款九百八十萬元，又依丁○○等人之指示將該款項撥入其
    等所開立土銀復興分行之上開帳戶內，再由丁○○以「洪振亮」之名義提款，並
    在土銀之領款清冊內，偽簽「洪振亮」之署押及偽蓋「洪振亮」之印文各一枚，
    復填寫活期儲蓄取款憑條，並在其上蓋用「洪天送」偽文一枚，提領所詐取之九
    百八十萬，嗣又以「洪振亮」之名義，填寫跨行入戶申請單，並偽簽洪振亮之署
    押一枚，將其中五百萬元匯入「阿義」所指定之合作金庫戶名翁慶豐、帳號00
    00000000000號帳戶，餘四百八十萬由渠等朋分。而丁○○為取信古
    乙翔，於房貸撥款後，將「阿義」所交付前該建物及土地所有權狀交付古乙翔，
    並於八十六年四月十五日，以「洪振亮」名義與古乙翔簽定「同意房屋土地買賣
    過戶協議書」，丁○○並在該協議書上偽簽及偽蓋「洪振亮」數目不詳之署押、
    印文，使古乙翔陷於錯誤，而於翌日（十六日），交付面額四百萬元之支票共五
    張及現金一百萬元予冒稱「洪振亮」之丁○○，餘款則議定於過戶完成，另辦理
    貸款後再行付清。嗣於同年四月十九日，古乙翔偕妻前往查看其所購買之前述台
    北市○○路一一三巷五十號一樓之房屋時，管理員告知該屋並未售出，經古乙翔
    出示「洪天送」國民身分證影本上之相片予該管理員指認，並與洪天送本人聯絡
    後，古乙翔始知受騙。嗣於八十六年五月十五日，丁○○至臺北市○○○路○段
    一六三號六樓古乙翔之辦公室，討論欲以該筆房地辦理抵押貸款事宜時，為法務
    部調查局臺北市調查處（下稱市調處）當場查獲，並在丁○○身上扣得偽造之「
    洪天送」及「洪振亮」國民身分證二張。
二、丁○○係位於台北市○○○路○段二九五號六樓之曉慶房屋仲介有限公司（下稱
    ：曉慶公司）實際負責人，得知甲○○○所有坐落台北縣永和市○○路一一號
    一、二樓建物及土地委由曉慶公司之業務員蘇文華出售，及得祿建設有限公司亟
    需資金周轉，見有機可趁，竟連續為下列之犯行：
（一）、與庚○○（移臺灣士林地方法院併審）共同基於行使偽造私文書與連續意圖
        為自己不法所有之概括犯意，由丁○○支付庚○○十萬元之代價，先由庚○○出面向甲○○○佯裝有意購買該屋，雙方於八十三年二月三日，在曉慶公
        司簽約，約定以一千六百五十萬元之價格買受，付款之方式為簽約及各項過
        戶文件用印時，交付一百五十萬元，同年三月一日再付三百萬元，其餘款項
        扣除土地增值稅於過戶後向銀行貸款支付，並同時辦理交屋，丁○○並自任
        該買賣契約簽定及過戶登記之代書，並先依約支付一百五十萬元給甲○○○
        ，使甲○○○陷於錯誤，交付前開建物及土地所有權狀及印鑑證明書等相關
        過戶所需之文件後，丁○○僅於同年三月一日交付同年月十日到期，胡國光
        所簽發，台灣銀行松山分行為付款人，面額三百萬，帳號三二八○二，票號
        ＡＢ0000000號支票一紙，詎屆期提示因存款不足不獲兌現，經赴曉
        慶公司查詢，丁○○已不知去向，經向台北縣中和地政事務所查閱登記資料
        ，才知丁○○已在簽約當日即八十三年二月三日以一千七百萬元之價格轉售
        予得祿建設股份有限公司（下稱：得祿公司），其為取信得祿公司，使其交
        付價金，偽刻甲○○○及其夫王利弟之印章各一枚，於偽造抵押權登記申請
        書上偽蓋「甲○○○」印文二枚、偽造抵押權設定契約書上偽蓋「甲○○○
        」印文六枚、並以「甲○○○」名義偽造未完成之抵押權設定契約書四份，
        偽造空白土地登記申請書二份，以「王利弟」名義偽造同意書、空白偽造同
        意書各一份及甲○○○所交付真正之印鑑證明書、土地及建物所有權狀等物
        ，前往台北縣永和地政事務所辦理抵押權設定登記，並基行使上開偽造文書
        之單一故意，將偽造抵押權登記申請書、偽造抵押權設定契約書及甲○○○
        所交付之印鑑證明、所有權狀交付該管不知情之承辦人員，使該管不知情之
        承辦人員，將上開不動產設定得祿公司為債務人、甲○○○為義務人之最高
        限額抵押權一千二百萬元予得祿公司之債權人乙○○等不實事項登載於職務
        上所掌管之登記簿，足以生損害於甲○○○、得祿公司及該管地政機關登記
        之公信力與正確性，並使得祿公司之總經理戊○○陷於錯誤，交付得祿公司
        所簽發，付款人中國國際商業銀行、帳號五九八六八，票號ＡＢ00000
        00號、面額二百九十八萬四千二百六十元，票號ＥＡ0000000號、
        面額二百萬元，票號ＥＡ0000000號、面額二百萬元之支票三張給渠
        二人，嗣因丁○○遲未將上開房地產過戶得祿公司，得祿公司發覺有異，遂
        將前開交付之支票以撤銷付款委託之方式，使丁○○未能領得前開款項。
（二）、丁○○利用介紹得祿公司購買甲○○○所有房屋及基地之機會，認識得祿公
        司之總經理戊○○，丁○○與丙○○（本案通緝中）因此得知得祿公司亟須
        現金周轉，於八十三年二、三月間，竟共同基於意圖為自己不法所有之概括
        犯意，向戊○○佯稱可代為周轉調現，使戊○○限於錯誤，提供得祿公司所
        開立擔當付款人中華商業銀行、帳號○○九一九－五，票號ＢＣ00000
        00、ＢＣ0000000、ＢＣ0000000、面額均一百萬之本票三
        張及得祿公司所有坐落台北市○○○路二九○號一樓至四樓之土地、建物所
        有權狀等相關過戶之資料予丁○○，約定由二人向外調借現款三百萬元，待
        清償後再取回前開本票及交付之不動產資料，詎丁○○取得資料後，僅交付
        二十五萬元給得祿公司，遲未履行約定，得祿公司乃向銀行撤銷付款委託，
        渠等得知後，由丙○○於同年四月一日出面向得祿公司佯稱得祿公司只要再
        付五十萬元，負責於同年月十五日前取回前開交付之本票及不動產權狀資料
        ，俟取回後再付五十萬元，並立切結書保證，使戊○○陷於錯誤，再支付五
        十萬元，詎渠等得款後逃逸無蹤。
三、案經法務部調查局台北市調查處移送及甲○○○、得祿公司訴請台灣台北地方法
    院檢察署檢察官偵查起訴。
    理      由
一、訊之被告丁○○對於右揭犯罪事實均已坦承不諱，復查：（一）右揭事實欄一所
    示之犯罪事實，除前開被告之自白外，並據證人即被害人洪天送、李財源、古乙
    翔證述甚詳，復有同案被告高全安供述可稽，且有扣案偽造「洪天送」「洪振亮
    」之國民身分證二枚及附卷偽造「洪天送」之說明書影本、偽造台北市松山區戶
    政事務所印鑑證明影本、偽造之「洪天送」全戶戶籍謄本影本及蓋用偽造「洪天
    送」或「洪振亮」印文或偽簽「洪天送」或「洪振亮」署押之抵押權設定契約書
    影本、土銀活期儲蓄存款印鑑卡影本、土銀授信申請書影本、土銀借據影本、土
    銀切結書影本、領款清冊影本、活期儲蓄存款取款憑條影本、跨行入戶電匯單影
    本與前述不動產土地、建物所有權狀影本、他項權利證明書影本、合作金庫戶名
    翁慶豐、帳號0000000000000號帳戶來往明細表可佐。是被告之自
    白與事實相符，其犯行應堪認定。（二）右揭事實欄二所示之犯罪事實，除前開
    被告之自白外，並有告訴人甲○○○及得祿公司負責人己○指訴可稽，證人即曉
    慶公司之職員蘇文華、翁忠興、得祿公司總經理戊○○證述甚詳，復有同案被告
    庚○○供述可參，且有不動產銷售契約書影本、不動產買賣契約書影本、胡國光
    所簽發前開事實欄二所示之支票及退票理由單影本、不動產登記簿謄本，偽造「
    甲○○○」印文之未完成抵押權設定契約書、空白土地登記申請書、抵押權登記
    申請書、抵押權設定契約書，蓋有「王利弟」偽造印文之偽造同意書及空白同意
    書，法務部調查局鑑定通知書，如事實欄二所示得祿公司所簽發中國國際商業銀
    行支票、退票理由單各三張及中國國際商業銀行管理處儲蓄部八十三年五月十三
    日（八三）儲業字第○五○號函、丙○○所書立之切結書影本一份、如事實欄二
    所示中華商業銀行本票及退票理由單影本各三張附卷可稽。是被告之自白與事實
    相符，其犯行應堪認定。
二、
（一）、就事實欄一所示之犯罪事實：核被告所為係犯刑法第三百三十九條第一項之
        詐欺取財罪，同法第二百十六條、第二百十條行使偽造私文書罪，同法第二
        百十六條、第二百十一條之行使偽造公文書罪，同法第二百十六條、第二百
        十二條之行使偽造特種文書罪，同法第二百十四條之使公務員登載不實罪。
        被告與高全安及綽號「阿義」之男子間，有犯意之連絡，行為之分擔，應論
        以共同正犯。被告偽造印章、印文及署押為偽造私文書、公文書及特種文書
        之部分行為，另偽造私文書、公文書及特種文書之低度行為為行使高度行為
        所吸收，均不另論罪。又被告多次施用詐術，使洪天送、土銀、古乙翔陷於
        錯誤，交付如事實欄一所示之財物及多次行使偽造私文書、公文書、特種文
        書等犯行，各時間緊接、方法相同、觸犯構成要件相同之罪名，顯係各基於
        概括之犯意為之，均為連續犯，應分別依刑法第五十六條之規定論以一罪；
        另被告持如事實欄一所偽造之文書，分別向土銀復興分行及台北市中山區地
        政事務所行使，均分別基於同一犯意下之接續行為，各侵害同一法益，各論
        以一罪。是被告所犯五罪間，有方法、結果之牽連關係，應從一重之連續行
        使偽造公文書論處。又扣案如附表二編號一所示偽造之洪振亮及洪天送之國
        民身分證各一張，為供被告本案犯罪所用之物、且係其所有，業據被告供明
        在卷，爰依刑法第三十八條第一項第二款之規定，宣告沒收，另偽造台北市
        松山區戶政事務所核發之「洪天送」印鑑證明一份、偽造「洪天送」全戶戶
        籍謄本一份、偽造以「洪天送」名義出具說明書一份、偽造抵押權設定契約
        書均已交付土銀復興分行已非被告所有，惟如附表一編號二所示偽造印鑑證
        明上「台北市松山區戶政事務所」偽造公印一枚、偽造「洪天送」印文一枚
        ，如附表一編號三所示偽造抵押權設定契約書上偽造「洪天送」印文三枚，
        如附表一編號五所示偽造「洪天送」名義之說明書上偽造「洪天送」之署押
        及印文各一枚，如附表一編號四所示貸款之借據上偽造「洪天送」之印文伍
        枚、署押貳枚，如附表一編號五所示授信申請書、切結書、個人資料表均偽
        造「洪天送」之署押及印文各一枚，如附表一編號六所示土銀活期儲蓄存款
        印鑑卡偽造「洪天送」之署押二枚及印文三枚，如附表一編號七所示「已向
        各金融機構授信餘額申報單」上、活期儲蓄取款憑條上偽造「洪天送」印文
        各壹枚，如附表一編號八所示領款清冊上偽造「洪振亮」之署押、印文各壹
        枚，如附表一編號九所示匯款跨行入戶申請單上偽造「洪振亮」之印文壹枚
        ，如附表一編號十所示「同意房屋土地買賣過戶協議書」上數目不詳「洪振
        亮」之偽造署押、印文，均應依刑法第二百十九條之規定宣告沒收。至如附
        表一編號十一所示偽造之「洪天送」及「洪振亮」印章各一枚雖未扣案，然
        無證據證明已滅失，亦應依刑法第二百十九條之規定宣告沒收。
（二）、就事實欄二所示之犯罪事實：核被告所為係犯刑法第三百三十九條第一項之
        詐欺罪，同法第二百十六條、第二百十條之行使偽造私文書罪，同法第二百
        十四條使公務員登載不實罪。被告與庚○○就詐欺罪、行使偽造私文書罪、
        使公務員登載不實罪間及被告與丙○○就詐欺罪間分別有犯意之連絡，行為
        之分擔，各論以共同正犯。被告偽造印章、印文為偽造私文書之部分行為，
        另偽造私文書之低度行為為行使高度行為所吸收，均不另論罪。又被告多次
        施用詐術，使甲○○○、得祿公司之總經理戊○○陷於錯誤，交付如事實欄
        二所示之財物，均時間緊接、方法相同、觸犯構成要件相同之罪名，顯係基
        於概括之犯意，反覆為之，為連續犯，應依刑法第五十六條規定論以一罪即
        連續詐欺罪論處。另被告持有如事實欄二所偽造之文書，向台北縣永和地政
        事務所行使，係基於同一犯意下之接續行為，僅侵害一個法益，只論以一罪
        。被告所犯上開三罪間，有方法結果之牽連關係，應從法定刑較重之行使偽
        造私文書罪處斷。又公訴人起訴事實雖未論及被告前揭使公務員登載不實罪
        之犯行，惟此部分事實既與公訴人起訴之犯罪事實具有牽連犯之裁判上一罪
        關係，應為起訴效力所及，本院自得併予審究，附此敘明。又扣案如附表二
        編號一所示偽造未完成之抵押權設定契約書肆份，如附表二編號二所示偽造
        空白土地登記申請書二份，附表二編號三所示偽造「王利弟」名義之同意書
        、空白偽造同意書各一份，為被告所有，且供被告犯罪所用之物，依刑法第
        三十八條第一項第二款宣告沒收（其上偽造之印文毋庸依刑法第二百十九條
        宣告沒收），另偽造抵押權登記申請書及抵押權設定契約書均已分別交付地
政事務所與抵押權人乙○○，已非被告所有之物，惟其上蓋用附表二編號四
        、五所示甲○○○之偽造印文於偽造抵押權登記申請書二枚、偽造抵押權設
        定契約書六枚均依刑法第二百十九條宣告沒收。至如附表二編號六所示偽刻
        甲○○○及其夫王利弟之印章各一枚，雖未扣案，然無法證明業已滅失，仍
        應依刑法第二百十九條聲請宣告沒收。
（三）、綜上（一）（二），被告所為共同連續行使偽造公文書及共同行使偽造私文
        書二罪間，犯意各別、行為互殊，應予以分論併罰。爰審酌其品行、犯罪之
        動機、目的、手段、所生之危害，暨犯罪後於本院審理中坦承犯行之態度等
        一切情狀，茲量處如主文所示之刑。扣案如主文所示附表一、附表二所示之
        物均應予宣告沒收。
據上論斷，應依刑事訴訟法第二百九十九條第一項前段，刑法第二十八條、第五十六
條、第二百十六條、第二百十條、第二百十一條、第二百十二條、第二百十四條、第
三百三十九條第一項、第五十五條、第五十一條第五款、第三十八條第一項第二款、
第二百十九條，罰金罰鍰提高標準條例第一條前段，判決如主文。
本案經檢察官黃兆揚到庭執行職務。
中      華      民      國         九十一年        十二月          十七日
                                  臺灣臺北地方法院刑事第六庭
                                        法    官  劉嶽承
右正本證明與原本無異。
如不服本判決，應於判決送達後十日內向本院提出上訴狀(應抄附繕本)。告訴人
或被害人如對於本判決不服者，應具備理由請求檢察官上訴，其上訴期間之計算
係以檢察官收受判決正本之日期為準。
                                        書記官    張耀鴻
中      華      民      國         九十一年         十二月         十七日
附錄本案論罪科刑所依據之法條全文：刑法第二百十六條、第二百十條、第二百十一
條、第二百十二條、第二百十四條、第三百三十九條第一項
刑法第三百三十九條
一意圖為自己或第三人不法之所有，以詐術使人將本人或第三人之物交付者，處五年
  以下有期徒刑、拘役或科或併科一千元以下罰金。
二以前項方法得財產上不法之利益或使第三人得之者亦同。
三前二項之未遂犯罰之。
刑法第二百十四條
明知為不實之事項，而使公務員登載於職務上所掌之公文書，足以生損害於公眾或他
人者，處三年以下有期徒刑、拘役或五百元以下罰金。
刑法第二百十二條
偽造、變造護照、旅券、免許證、特許證及關於品行、能力、服務或其他相類之證書
、介紹書，足以生損害於公眾或他人者，處一年以下有期徒刑、拘役或三百元以下罰
金。
刑法第二百十一條
偽造、變造公文書，足以生損害於公眾或他人者，處一年以上七年以下有期徒刑。
刑法第二百十條
偽造、變造私文書，足以生損害於公眾或他人者，處五年以下有期徒刑。
刑法第二百十六條
行使第二百十條至第二百十五條之文書者，依偽造、變造文書或登載不實事項或使登
載不實事項之規定處斷。
附表一：
編號     名稱                        數量               備註
一    偽造洪振亮、洪天送之國民身     各壹張             扣案
      分證
二    偽造洪天送印鑑證明書上偽造     各壹枚           未扣案
      「台北市松山區戶政事務所」
      公印文、「洪天送」印文
三    偽造抵押權設定契約書上偽造     參枚             未扣案
      「洪天送」印文
四    土銀貸款借據上偽造「洪天送     印文伍枚         未扣案
      」印文、署押                   署押貳枚
五    土銀授信申請書、切結書、個     署押、印         未扣案
      人資料表、偽造說明書上均偽     文各壹枚
      造「洪天送」之署押、印文
六    土銀活期儲蓄存款印鑑卡偽造     署押貳枚         未扣案
     「 洪天送」之署押、印文         印文參枚
七    土銀已向各金融機構授信餘額     各壹枚           未扣案
      申報單、活期儲蓄取款憑條上
      偽造「洪天送」印文
八    土銀領款清冊上偽造「洪振亮     各壹枚           未扣案
      」之署押、印文
九    土銀匯款跨行入戶申請單上偽     壹枚             未扣案
      造「洪振亮」之印文
十    同意房屋土地買賣過戶協議書     數目不詳         未扣案
      上偽造「洪振亮」之印文、署
      押
十    偽刻「洪振亮」、「洪天送」     各壹枚           未扣案
一    之印章
附表二：
編號     名稱                        數量               備註
一    偽造「甲○○○」名義之         肆份               扣案
      未完成抵押權設定契約書
二    偽造「甲○○○」名義之         貳份               扣案
      空白土地登記申請書
三    偽造「王利弟」名義之同         各壹份             扣案
      意書及空白同意書
四    偽造抵押權登記申請書上         貳枚             未扣案
      偽造「甲○○○」印文
五    偽造抵押權設定契約書上         陸枚             未扣案
      偽造「甲○○○」印文
六    偽刻「甲○○○」「王利         各壹枚           未扣案
      弟」之印章
